【裁判字號】    99,訴,189
【裁判日期】    990623
【裁判案由】    強盜等
【裁判全文】
臺灣臺北地方法院刑事判決               99年度訴字第189號
公  訴  人  臺灣臺北地方法院檢察署檢察官
被      告  丁○○
指定辯護人  本院公設辯護人  戊○○
上列被告因強盜等案件，經檢察官提起公訴（98年度偵字第1641
8號），本院判決如下：
    主  文
丁○○共同意圖為自己不法之所有，攜帶兇器，以強暴至使不能
抗拒，而取他人之物，累犯，處有期徒刑捌年貳月。未扣案之不
具殺傷力之仿造手槍壹支沒收。
    事  實
一、丁○○前於民國92年間因犯施用毒品罪，經臺灣板橋地方法
    院於92年10月13日以92年度訴字第1945號判處有期徒刑7月
    、6 月，合併定應執行有期徒刑1年。於93年12月31日縮刑
    期滿執行完畢。又於94年間因犯施用毒品罪，經同院於95年
    5月22日以95年度易字第289號判決處有期徒刑7月確定，於
    民國96年6月13日執行完畢。另於97年間因犯施用毒品罪，
    經臺灣桃園地方法院於97年5月28日以97年度桃簡字第2031
    號判處有期徒刑5月確定，於98年1月13日易科罰金執行完畢
    。詎仍不知悔改，與姓名年籍不詳之成年男子共同基於強盜
    之犯意聯絡，於98年3月16日中午12時50分許，二人共乘車
    牌號碼不詳之自小客車，至甲○○經營古董買賣，位於臺北
    市中正區○○○街10號3樓之1之辦公室附近後，丁○○持預
    藏於背包內之外型酷似真槍，客觀上已足以對人之生命身體
    安全構成威脅且具有行兇危險性，而可供兇器使用之未具殺
    傷力仿造手槍1支，另名男子則攜手銬1副，二人一起下車上
    樓。其等向甲○○佯稱係其友人「桂豪洪」介紹而來，誘使
    甲○○開門，讓其等進入屋內。丁○○入屋後隨即亮出前開
    仿造手槍喝令甲○○蹲下，另一男子即以甲○○上開辦公室
    內之黃色膠帶將甲○○之雙眼、嘴巴矇住，並以預藏之手銬
    將其雙手反銬，至使甲○○不能抗拒，丁○○等人即著手搜
    刮甲○○身上的現金新臺幣（下同）2000元、手錶1支（約
    值1萬元），以及辦公室內的古玉50件（價值約共300萬元）
    、古畫10幅（價值約共200萬元）等財物後，將手銬打開改
    以黃色膠帶反綁甲○○雙手，隨即由丁○○駕車離去。嗣甲○○掙脫後報案，經警採集膠帶上指紋送內政部警政署刑事
    警察局鑑驗結果，與該局所存丁○○指紋卡之右拇指紋相符
    ，通知甲○○到場指認。嗣因丁○○再持上開同一把仿造槍
    枝，於98年4月20日、98年6月5日犯強盜案（業經臺灣高等
    法院於99年5月25日以99年度上訴字第204號判決，尚未確定
    ）遭查獲，上開槍枝並於98年6月7日遭警依法查扣，旋即通
    知丁○○到案說明，始查知上情。
二、案經甲○○訴由臺北市政府警察局中正第一分局報告臺灣臺
    北地方法院檢察署檢察官偵查起訴。
    理  由
壹、證據能力事項：
一、按被告以外之人於審判外之言詞或書面陳述，除法律有規定
    者外，不得作為證據；又被告以外之人於審判外之陳述，雖
    不符合同法第159條之1至第159條之4之規定，但經當事人於
    審判程序同意作為證據，法院審酌該言詞陳述或書面陳述作
    成時之情況，認為適當者，亦得為證據。當事人、代理人或
    辯護人於法院調查證據時，知有第159條第1項不得為證據之
    情形，而未於言詞辯論終結前聲明異議者，視為有前項之同
    意，刑事訴訟法第159條第1項及第159條之5分別定有明文。
    本判決所引用之各該被告以外之人於審判外之陳述，雖屬傳
    聞證據，惟當事人及辯護人均不爭執，且未於言詞辯論前聲
    明異議，本院審酌下列證據資料製作時之情況，尚無違法不
    當及證明力明顯過低之瑕疵，亦認為以之作為證據應屬適當
    。揆諸前開規定，爰依刑事訴訟法第159條之5之規定，認前
    揭證據資料均有證據能力。
貳、實體部分:
    訊據被告丁○○於本院審理時已坦承於上開時、地，持其於
    98年6月7日他案所扣得之仿造而不具殺傷力之槍枝，以上開
    方法對告訴人甲○○強盜財物等情不諱，並業據證人甲○○
    分別於警詢、偵查指訴及於本院審理時結證在案。復有被告
    與共犯持以綑綁告訴人甲○○所用之黃色膠帶扣案及中正第
    一分局於被告犯案後，至告訴人甲○○之上開辦公室現場進
    行勘察所拍攝之照片可資佐證（參偵卷第29-46頁）。又警
    方在現場所採集之指紋，經送內政部警政署刑事警察局鑑定
    結果，與被告檔存指紋卡之右拇指指紋相符，此亦有該局98
    年3月27日刑紋字第0980038978號鑑驗書在卷可考（參偵卷
    第27-28頁）。足認被告前開出於任意性之自白，核與事實
    相符，而可採信。從而，本件被告持無殺傷力之仿造槍枝強
    盜他人財物之犯行，事證明確，洵堪認定，應依法論科。
參、論罪科刑理由:
一、按刑事法加重要件中所稱之兇器，乃泛指得供為殺、傷人之
    生命、身體之一切器物而言。具有殺傷力之槍枝，為兇器，
    斯不待言；不具有殺傷力之玩具槍枝，倘依其材質，足以資
    為施暴、毆人、行兇之器具，仍該當兇器之概念；又刑法第
    321條第1 項第3款之攜帶兇器竊盜罪，係以行為人攜帶兇器
    竊盜為其加重條件，此所謂兇器，其種類並無限制，凡客觀
    上足對人之生命、身體、安全構成威脅，具有危險性之兇器
    均屬之，且祇須行竊時攜帶此種具有危險性之兇器為已足，
    並不以攜帶之初有行兇之意圖為必要；攜帶仿BERETTA 廠半
    自動玩具手槍強盜，經鑑定雖不具殺傷力，惟其外型酷似真
    槍，槍身、滑套、彈匣、槍管均為金屬材質，重達一公斤，
    在客觀上足以對人之生命、身體及安全構成威脅，原判決認
    屬刑法第321條第1 項第3款規定之兇器，尤無不合（最高法
    院98年臺上字第3460號、92年度臺上字第1332號判決參照）
    。被告所攜帶之改造手槍，因槍管未經車通，而未具殺傷力
    ，但其外觀似真槍，被告在場拉動滑套時聲音低沉，業據證
    人甲○○於警詢時指陳在案，並經另案承辦檢察官勘驗明確
    ，有臺灣士林地方法院98年度訴字第275號判決在卷可查，
    憑外觀足以使人誤認為具有殺傷力之真槍，在客觀上顯足以
    對人之生命、身體、安全構成威脅，自應認為可作兇器使用
    。而告訴人甲○○遭強盜當時，其雙手遭綑綁，雙眼、嘴巴
    遭矇住，行動能力已全然遭到壓制，已達於不能抗拒之程度
    。是核被告所為，係犯第330條第1項、第321條第1項第3款
    之攜帶兇器強盜罪。被告與姓名年籍不詳之成年男子有犯意
    之聯絡及行為之分擔，均為共同正犯。
二、公訴意旨雖未援引刑法第321條第1項第3款攜帶兇器之加重
    條件，但於事實欄中已載明被告係持不具殺傷力之仿造手槍
    犯案之攜帶兇器加重條件，本院自應予補充。至於公訴意旨
    雖另認被告係與二名姓名年籍不詳之成年男子，結夥三人共
    犯本件犯行，認被告所為，另構成刑法第321條第1項第4款
    結夥三人加重強盜之加重條件。惟查:
  (1)被告於警詢供稱:是案外人丙○○策畫，由伊與另兩名共犯
    進入被害人屋內行搶等語（參偵卷第5頁）。但被告於同日
    筆錄中另供稱:一共有三人共同開車前往，由共犯中一人開
    車，另一人與其共同上樓。我搬運被害人家中物品時，由另
    一名共犯看管被害人並限制其行動等語（參偵卷第4、6頁）
    。其於本院準備程序時則供稱:進去到現場只有兩人，不是
    三個人，另外一個人在樓下接應等語（參本院99年3月5日準
    備程序筆錄第2頁）。於本院審理時先稱:總共兩個人。去的
    時候小馬（即丙○○）開另外一台車帶路，到甲○○那裡，
    小馬先開車離開了等語。嗣又稱:我和另一個人到樓上去作
    案，樓下還有一個人等語（參本院99年6月2日審判筆錄第
    12-13頁）。是被告強盜當時，究竟與幾人共同前往現場，
    被告前後之供述顯非全然一致。
  (2)證人甲○○於本院審理時結證稱:進來的時候有兩個人，後
    來眼睛、雙手被矇上後，聽走路的聲音應該還有兩、三個人
    進來，但我不能肯定是否另外還有兩、三個人進來等語（參
    本院99年6月2日審判筆錄第3頁）。其於警詢及偵查中亦指
    稱:案發當時兩名陌生男子進來，其中一名男子（經指認即
    為被告）從身上掏出手槍，喝令我蹲下，另一名男子拿出手
    銬，將我雙手反銬，再用膠帶將我雙眼及嘴巴矇住等語（參
    偵卷第16頁背面、第56頁）。是依證人甲○○之證詞，其在
    雙眼未遭黃色膠帶矇住前，僅目睹被告與另一名男子前來行
    搶。而證人甲○○在被告等人搜刮完財物離去前並未曾至樓
    下，自亦未親見樓下是否尚有其他共犯在場等候接應。又證
    人雙眼遭矇住後，已無法目睹現場狀況，渠時被告與另一共
    犯正積極搜刮屋內財物，頻繁走動及搬動物品的聲音自然會
    增加，是其藉由走路聲所為之判斷不免有誤，自難據以認定
    現場確實另有第三人在場。
  (3)被告雖另供稱:本案係證人丙○○所謀畫，並於犯案當日開
    車帶領其等前往，另證人乙○○則係在桃園接載強盜所得之
    贓物云云。但查，證人丙○○、乙○○於他案偵查中（臺灣
    臺北地方法院檢察署98年度偵字第19694號、20274號）均堅
    詞否認參與本件犯行，經檢察官偵查後，已於98年12月29日
    為不起訴處分。而證人乙○○經本院依職權傳訊到庭作證時
    亦堅詞否認參與本件犯行，證人甲○○當庭指認，亦明確表
    示乙○○非當天與被告一同到場之男子。另證人丙○○已於
    99 年5月13日死亡，此有個人基本資料查詢結果可參，本院
    已無從傳其到庭作證。而遍閱卷內證據亦無從證明證人丙○○、乙○○確亦參與本件犯行，自難徒憑被告之供述，認證
    人丙○○、乙○○二人亦為本案之共犯。
  (4)按「被告之自白，非出於強暴、脅迫、利誘、詐欺、疲勞訊
    問、違法羈押或其他不正之方法，且與事實相符者，得為證
    據。被告或共犯之自白，不得作為有罪判決之唯一證據，仍
    應調查其他必要之證據，以察其是否與事實相符。」，刑事
    訴訟法第156條第1、2項分別定有明文。本件被告對於其於
    上開時、地與他人共同前往被害人辦公室強盜財物部分，自
    始至終均坦承白承認，但其對當天究竟與幾位共犯共同前往
    強盜，先後所供略有如上述之出入。其雖曾自白當日係與另
    二名共犯共同前往強盜，但其此部分之自白，卷內並無其他
    積極之證據足以佐證，基於罪疑有利被告之原則，自難徒憑
    被告前開前後不一之自白，遽認被告當天係結夥三人而犯本
    件之犯行，附此敘明。
三、被告前於92年間因犯施用毒品罪，經臺灣板橋地方法院於92
    年10月13日以92年度訴字第1945號判處有期徒刑7月、6月，
    合併定應執行有期徒刑1年。於93年12月31日縮刑期滿執行
    完畢。又於94年間因犯施用毒品罪，經同院於95年5月22日
    以95年度易字第289號判決處有期徒刑7月確定，於民國96
    年6月13日執行完畢。另於97年間因犯施用毒品罪，經臺灣
    桃園地方法院於97年5月28日以97年度桃簡字第2031號判處
    有期徒刑5月確定，於98年1月13日易科罰金執行完畢，此有
    臺灣高等法院被告前案紀錄表在卷可參。被告於受有期徒刑
    之執行完畢後，5年內故意再犯本件有期徒刑以上之罪，為
    累犯，應依刑法第47條第1項規定，加重其刑。爰審酌被告
    除有前述之施用毒品前科外，其於89年（一罪）、90年（一
    罪）、98年（二罪）間亦因犯施用毒品罪，先後經判決及執
    行（98年犯行部分現執行中），此有前述紀錄表可按，其素
    行不佳，本件屬暴力型犯罪，不僅危及告訴人之財產，亦對
    告訴人身心造成嚴重傷害，危害社會治安至鉅，至於被告辯
    稱係因父親生病須要醫藥費，才挺而走險先後犯下三次強盜
    犯行云云，並提出行政院國軍退除役官兵輔導委員會台榮民
    總醫院於98年6月22日出具診斷證明書為證。查依前開診斷
    證明書所載，被告之父確實罹有末期喉癌之疾病，但承前所
    述，被告有前述多起之施用毒品前科。毒品價昂，被告卻寧
    一再購買毒品供己施用，其因買毒品後致無足夠金錢供父治
    病時，再以強盜滿足須求，其犯罪之動機殊無可取，惟兼衡
    被告於本院審理時坦承犯行之犯後態度等一切情狀，量處如
    主所示之刑。被告持以犯本罪所用之不具殺傷力之仿造手槍
    一支，為被告丁○○所有且係供犯罪所用之物，業據被告丁○○於他案及本案審理時供承在卷，此有前開高等法院判決
    書可參，爰併依刑法第38條第1項第2款之規定宣告沒收之。
    另本案用以控制被害人甲○○行動之手銬並未扣案，復無證
    據證明該物為被告或另一共犯所有之物，另扣案之被告用以
    綑綁告訴人甲○○之黃色膠帶，係當場取用之物，亦非被告
    所有，爰均不另為沒收之諭知，附此敘明。
據上論斷，應依刑事訴訟法第299條第1項前段，刑法第28條、第
第330條笫1項、第321條第1項第3款、第47條第1項、第38條第1
項第2款，判決如主文。
本案經檢察官蔡彥守到庭執行職務。
中    華    民    國    99    年    6     月    23    日
                  刑事第四庭  審判長法  官  郭惠玲
                                    法  官  李明益
                                    法  官  李桂英
以上正本證明與原本無異。
如不服本判決，應於收受送達後10日內向本院提出上訴書狀，其
未敘述上訴之理由者並得於提起上訴後10日內向本院補提理由書
（均須按他造當事人之人數附繕本）。告訴人或被害人如對於本
判決不服者，應具備理由請求檢察官上訴，其上訴期間之計算係
以檢察官收受判決正本之日期為準。
                                    書記官  嚴君珮
中    華    民    國    99    年    6     月    23    日
附錄本案論罪科刑法條全文:
中華民國刑法第330條
（加重強盜罪）
犯強盜罪而有第321條第1項各款情形之一者，處7年以上有期徒
刑。
前項之未遂犯罰之。

司法院資訊處製作；財團法人民間司法改革基金會備份。
